臺灣基隆地方法院基隆簡易庭民事判決
110年度基簡字第155號
原      告  謝梓翔  
被      告  李宗翰  

上列當事人間給付票款事件，本院於民國110年3月19日言詞辯論
終結，判決如下：
    主  文
被告應給付原告新臺幣壹拾伍萬元，及自民國一百一十年二月二
十三日起至清償日止，按年息百分之六計算之利息。
訴訟費用新臺幣壹仟伍佰伍拾元由被告負擔。
本判決得假執行，但被告如以新臺幣壹拾伍萬元為原告預供擔保
，得免為假執行。 
     事實及理由
一、按訴狀送達後，原告不得將原訴變更或追加他訴，但擴張或
    減縮應受判決事項之聲明者，不在此限，民事訴訟法第255
    條第1項第3款定有明文。查原告訴之聲明原係請求被告應給
    付原告新臺幣（下同）15萬元，及自民國109年11月6日起至
    清償日止，按週年利率百分之6計算之利息。嗣於本院110年
    3月19日言詞辯論期日當庭以言詞將訴之聲明中利息起算日
    更正為「自起訴狀繕本送達被告之翌日」起算，核其所為應
    屬減縮應受判決事項之聲明，於法應予准許。 
二、原告主張：原告執有被告所簽發如附表所示之本票1紙（下
    稱系爭本票），詎料屆期提示竟未獲付款，原告幾經催討，
    被告仍置之不理。爰基於票據之法律關係起訴，並聲明：被
    告應給付原告15萬元，及自起訴狀繕本送達之翌日起至清償
    日止，按週年利率百分之6計算之利息；願供擔保，請准宣
    告假執行。
三、被告答辯：伊並不認識原告，未曾與原告見過面，亦無任何
    債務關係。系爭本票係由伊於109年10月6日所簽發，但系爭
    本票上所載之發票日，非其本人所填寫完成，且當時係伊持
    向綽號「阿水」之人借款8萬8,000元，並約定每日償還1,80
    0元（本金1,200元，利息600元），但實際上伊僅取得7萬6,
    000元，嗣伊已陸續還款6萬1,200元云云。　
四、本院之判斷：
　　原告主張之上開事實，業據提出與其主張相符之系爭本票為
    證，且被告不爭執系爭本票係為伊所簽發乙情，自堪信為真
    實。至原告請求被告給付系爭本票票款，為被告所否認，而
    以爭本票之發票日及到期日並非由其填載完成，且其實際上
    僅取得現金7萬6,000元，其中6萬1,200元亦已清償完畢云云
    ，資為抗辯。茲就兩造間之爭點論述如下：
　㈠系爭本票是否欠缺絕對必要記載事項而為無效？ 
　1.按本票應記載發票年、月、日，由發票人簽名；欠缺本法所
    規定票據上應記載事項之一者，其票據無效，票據法第120
    條第1項第6款，第11條第1項定有明文。次按當事人主張有
    利於己之事實，就其事實有舉證之責任，民事訴訟法第277
    條定有明文。又事實有常態與變態之分，其主張常態事實者
    無庸負舉證責任，反之，主張變態事實者，則須就其所主張
    之事實負舉證責任，又民事訴訟如係由原告主張權利者，應
    先由原告負舉證之責，若原告先不能舉證，以證實自己主張
    之事實為真實，則被告就其抗辯事實即令不能舉證，或其所
    舉證據尚有疵累，亦應駁回原告之請求」（最高法院86年度
    台上字第 891號判決、17年上字第 917號判例意旨參照）。
　2.是本票是否真實，原應由執票人負證明之責。惟本票係指發
    票人簽發一定之金額，於指定之到期日，由自己無條件支付
    與受款人或執票人之票據，發票人在本票上簽名或蓋章，並
    已親自或授權他人填寫日期、金額等應記載事項而交付他人
    為常態。本件被告對於系爭本票為其所簽發，但抗辯系爭本
    票上所載之發票日，非其本人所填寫完成云云，自應由被告
    就其未親自或授權他人在系爭本票上填載日期之應記載事項
    之變態事實，負舉證責任。然被告並未舉證證明此一事實，
    自難認系爭本票有欠缺填載發票日之情事，該票據自為有效
    之票據。
  ㈡原告是否以無對價或不相當之對價取得系爭本票而不得享有
    優於其前手之權利？
　1.按無對價或以不相當之對價取得票據者，不得享有優於其前
    手之權利，票據法第14條第 2項定有明文。又票據行為係不
    要因行為，執票人不負證明關於給付原因之責任，如票據債
    務人主張執票人取得票據係出於無對價或以不相當對價取得
    ，應由該債務人負舉證責任（最高法院78年台上字第2262號
    、85年度台上字第 286號、97年度台上字第1398號判決參照
    ）。若債務人先不能舉證，以證實自己主張之事實為真實，
    則執票人就其抗辯事實即令不能舉證或其所舉證據尚有疵累
    ，仍不能免除債務人應依票據文義給付票款之責任。
　2.被告抗辯伊開立系爭本票僅獲取現金7萬6,000元云云，為原
    告所否認，主張被告係向其借款15萬元而交付系爭本票等情
    ，依上開說明，被告應就原告以無對價或不相當之對價取得
    系爭本票之事實負舉證責任。然查，被告就其抗辯之此部分
    事實，並無提出任何證據以為證明。至原告所提出被告收受
    款項之影片固無法證明原告係交付15萬元予被告，惟被告既
    未能證明原告「並非」交付15萬元給伊，依前述說明，本院
    仍無從為被告有利之認定。至被告雖另抗辯原告所提出之影
    片有兩次清點鈔票之畫面，然當時伊僅係將同一疊鈔票分兩
    次清點，事實上其所收受之款項僅有7萬6,000元云云。惟原
    告提出之影片經本院當庭勘驗後其內容略以：「影片中有一
    名男子說這是7萬6，然後交付一疊鈔票予被告清點，被告清
    點其中8張後，然後說對」、「被告於影片中拿著一疊1,000
    元鈔票清點，清點完畢後說是3萬6，另一名男子也說是3萬6
    」，可知被告兩次清點鈔票後，分別向影片中之另名男子確
    認所收受之金額分別為7萬6,000元及3萬6,000元，並非被告
    所抗辯之7萬6,000元。
　㈢被告所提出之紙條及表格無從證明其已清償系爭票款6萬1,20
    0元：　
　1.按請求履行債務之訴，原告就其所主張債權發生原因之事實
    ，固有舉證之責任，若被告自認此項事實而主張該債權已因
    清償而消滅，則清償之事實，應由被告負舉證之責任（最高
    法院28年上字第1920號判例意旨參照）。
　2.經查，本件被告固抗辯其係持系爭本票向綽號「阿水」之人
    借款7萬6,000元，並提出載有「阿火0000000000」、「4.0
    期600」、「4.0日1,200」字樣之紙條及載有日期、「火」
    字樣之表格，主張其已清償其中之6萬1,200元，惟為原告所
    否認，自應由被告就前述事實負擔舉證之責。惟查，被告並
    無證據證明其係持系爭本票向該綽號「阿水」之人借款7萬6
    ,000元，縱其所述其係持系爭本票向該綽號「阿水」之人借
    款，然該紙條及表格所登載者均係被告所指綽號「阿火」之
    人，則被告所給付之款項，是否係為清償其對於「阿水」之
    借款，即有可疑。再者，縱如被告所指，該綽號「阿火」之
    人係「阿水」所指定之還款對象，且被告確實亦有還款予「
    阿火」，然其所還之款項究竟是否為系爭之票款，亦未見被
    告提出任何證據，以為證明。是被告辯稱已清償系爭票款6
    萬1,200元，本院尚無從採憑。
　㈣被告簽發系爭本票，應即就票載金額負擔付款之責：
　1.按在票據上簽名者，依票上所載文義負責；票據上之簽名，
    得以蓋章代之；本票發票人所負責任，與匯票承兌人同（票
    據法第52條第1項規定，付款人於承兌後，應負付款之責）
    ；本票到期不獲付款時，執票人於行使或保全支票上權利之
    行為後，對於發票人得行使追索權；發票人或背書人，得為
    免除作成拒絕證書之記載；發票人為前項記載時，執票人得
    不請求作成拒絕證書，而行使追索權；執票人向本票債務人
    行使追索權時，得請求約定利息，如無約定利率者，得請求
    自到期日起，按利六釐計算之利息。票據法第5 條第1項、
    第6 條、第121 條、第124 條準用第85條第1 項、第94條第
    1 項、第2 項前段及第97條第1 項第1 款、第2 款定有明文
    。
　2.經查，本件被告簽發系爭本票（所載到期日109年10月6日在
    發票日109年11月6日以前，應視為無到期日之填載即視為見
    票即付，司法院【70】廳民一字第649 號解釋意旨參照），
    且於票據上記載免除作成拒絕證書，而原告為系爭本票之執
    票人，其依票據之法律關係請求發票人即被告給付如主文第
    1項所示之金額，即有理由，應予准許。
五、綜上所述，被告抗辯系爭本票係由伊於109年10月6日所簽發
    ，但系爭本票上所載之發票日，非其本人所填寫完成，且當
    時係伊持向綽號「阿水」之人借款8萬8,000元，並約定每日
    償還1,800元（本金1,200元，利息600元），但實際上伊僅
    取得7萬6,000元，嗣伊已陸續還款6萬1,200元云云，委不足
    採，而原告持有系爭本票為一填具應記載事項之票據，基於
    票據之文義性，被告應就系爭本票負票據之責，則原告依票
    據關係請求被告給付15萬元，及自起訴狀繕本送達被告之翌
    日（即110年2月23日）起至清償日止之利息，為有理由，應
    予准許。
六、本件係民事訴訟法第427條第2項第6款所定本於票據有所請
    求而涉訟，本院為被告敗訴之判決，應依職權宣告假執行。
    併依職權宣告被告預供相當之擔保金額後，得免為假執行。
七、本件事證已臻明確，兩造其餘攻擊防禦方法，於本判決結果
    不生影響，爰不一一論述，併此敘明。 
八、結論：本件原告之訴為有理由，依民事訴訟法第436條第2項
    、第78條、第87條第1項，判決如主文。
中　　華　　民　　國　　110 　年　　3 　　月　　31　　日
                  基隆簡易庭法  官  周裕暐
以上正本係照原本作成。
對於本件判決如有不服，應於收受送達後20日內向本院提出上訴
書狀，上訴於本院合議庭，並按他造當事人之人數附具繕本。如
委任律師提起上訴者，應一併繳納上訴審裁判費。
中　　華　　民　　國　　110 　年　　3 　　月　　31　　日
                            書記官  謝佳妮
【附表】
編號 發 票 人  發   票   日    （民國）  到   期   日    （民國） 票 面 金 額  （新臺幣） 票據號碼  其他註記  ① 李宗翰 109年11月6日 109年10月6日 （到期日在發票日前，應視為無到期日之填載） 15萬元 TH0000000 本票免除作成拒絕證書